臺灣臺北地方法院民事判決　　　　　　100年度簡上字第151號
上　訴　人　林鴻淙原名林秉鈜.
被　上訴人　王先慶
上列當事人間債務人異議之訴等事件，上訴人對於中華民國100
年1月12日本院臺北簡易庭99年度北簡字第17792號第一審判決提
起上訴，本院於100年4月27日言詞辯論終結，判決如下：
    主  文
上訴駁回。
第二審訴訟費用由上訴人負擔。
    事實及理由
一、上訴人起訴主張：被上訴人於97年間以其執有上訴人所簽發
    如附表所示本票（下稱系爭本票）向本院聲請本票強制執行
    ，經本院以97年度票字第14744號民事裁定准被上訴人於系
    爭本票之票面金額及如附表所示利息起算日起至清償之日止
    按週年利率6％計算之利息之範圍內對上訴人為強制執行（
    下稱系爭本票裁定），被上訴人執系爭本票裁定為執行名義
    聲請對上訴人為強制執行，經本院民事執行處以99年度司執
    字第96166號給付票款強制執行事件執行無結果，而核發99
    年10月13日北院木99司執智字第96266號債權憑證，嗣被上
    訴人再執上開債權憑證聲請對上訴人為強制執行，經本院民
    事執行處以99年度司執字第99191號給付票款強制執行事件
    受理（下稱系爭強制執行程序）。惟上訴人於90年間與被上
    訴人之妻即訴外人陳美珊（下稱陳美珊）原為男女朋友，陳
    美珊擔任訴外人高房有限公司（下稱高房公司）名義負責人
    ，上訴人則為高房公司之實際經營人，陳美珊於90年11月間
    因高房公司經營不善，無力清償龐大債務，在陳美珊父母帶
    領下避走大陸，上訴人亦在90年11月間前往大陸，直至91年
    6月始返回臺灣，陳美珊父母隨後與上訴人聯繫，並詢問陳
    美珊是否仍有借款支票流落在外，上訴人表示陳美珊尚有簽
    發約35萬元之支票放在臺北縣永和市○○路某當鋪，陳美珊
    父母便與自稱是陳美珊表哥之詹姓男子與上訴人約在臺北縣
    永和市○○路及中山路口麥當勞餐廳二樓見面，陳美珊父母
    當場交付35萬元現金委託上訴人前往當鋪贖回陳美珊簽發之
    借款支票，但為避免上訴人攜款遠颺，故上訴人依陳美珊父
    母要求簽發等值系爭本票為擔保，然上訴人從當鋪贖回陳美
    珊所簽發借款支票後，陳美珊父母已攜系爭本票先行離開麥
    當勞，陳美珊表哥取走陳美珊簽發借款支票時雖一再承諾會
    返還系爭本票予上訴人，然嗣後竟與陳美珊父母一併消失，
    迄今音訊全無。上訴人與被上訴人並非系爭本票之直接前後
    手，上訴人亦無積欠被上訴人任何款項，系爭本票係上訴人
    簽發交予陳美珊父母作為其受委託持款取回陳美珊支票之擔
    保，上訴人既已依陳美珊父母委託向當鋪取回陳美珊之借款
    支票，被上訴人自不得向上訴人主張系爭本票權利。況系爭
    本票係於91年7月30日所簽發，被上訴人遲至97年間始向法
    院聲請核發系爭本票裁定，是系爭本票之權利已罹於3年之
    時效而消滅，被上訴人自不得以系爭本票聲請對上訴人為強
    制執行。爰依強制執行法第14條及民事訴訟法第247條規定
    求為命撤銷系爭強制執行程序，並確認系爭本票債權不存在
    之判決。
二、被上訴人則以：地下錢莊曾持被上訴人配偶陳美珊所簽發支
    票、高房公司所簽發支票及系爭本票要求被上訴人代為清償
    陳美珊在外積欠債務，被上訴人支付70萬元予地下錢莊以取
    回包含系爭本票在內之全部票據，系爭本票既係被上訴人支
    付相當對價向地下錢莊所取回，被上訴人即得行使票據上權
    利對上訴人聲請強制執行等語，資為抗辯。
三、原審為上訴人全部敗訴之判決，上訴人對原審駁回其請求確
    認系爭本票債權不存在之部分提起上訴（原審駁回上訴人請
    求撤銷系爭強制執行程序之部分，因系爭強制執行程序業於
    99年10月21日因執行無結果而終結，經上訴人撤回上訴《見
    本院卷第71頁反面》，已告確定），並上訴聲明：(一)原判決
    關於駁回後開第二項之訴部分廢棄。(二)確認系爭本票債權不
    存在。被上訴人則答辯聲明：上訴駁回。
四、經查：
  (一)按「票據債務人不得以自己與發票人或執票人之前手間所存
    抗辯之事由對抗執票人。但執票人取得票據出於惡意者，不
    在此限」，票據法第13條定有明文。另按「查票據債務人不
    得以自己與執票人前手間所存抗辯事由對抗執票人，票據法
    第十三條上段定有明文，被上訴人係經由訴外人周建徽之轉
    讓而取得系爭支票，固屬實在，該周建徽是否尚欠上訴人貨
    款未清，其取得支票有無詐欺行為等情，要屬上訴人與該周
    建徽間所存抗辯事由，上訴人既無法證明被上訴人與該周建
    徽為勾串，上訴人告訴訴外人周建徽、周昺堯、黃榕生等共
    同詐欺事件，縱屬成立，依據前開規定，仍無可以此事由，
    對抗執票人之被上訴人」，亦有最高法院69年度台上字第79
    4號判決可資參照。本件上訴人係主張其簽發系爭本票予陳
    美珊父母作為其受託持款取回陳美珊支票之擔保，然其已依
    陳美珊父母之委託向當鋪取回陳美珊支票，陳美珊父母卻拒
    絕返還系爭本票，而上訴人與被上訴人並無任何金錢往來，
    ，請求確認系爭本票債權不存在。經查，上訴人主張簽發系
    爭本票之上開原因雖與被上訴人抗辯以70萬元向地下錢莊取
    回系爭本票等票據之過程不同，惟兩造對於彼等並非系爭本
    票之直接前後手乙節，則無爭執，是本件縱認上訴人所陳簽
    發系爭本票原因為真，充其量亦係其與陳美珊父母間之抗辯
    事由，上訴人不得執此原因關係對抗被上訴人，上訴人亦無
    法舉證證明被上訴人係惡意取得系爭本票，則上訴人以兩造
    無債權債務關係請求確認系爭本票債權不存在，為無理由。
  (二)按「被上訴人對於上訴人之票款請求權其消滅時效雖已完成
    ，其債權亦非當然消滅，僅變成債務人得拒絕給付之自然債
    務而已，上訴人以時效完成為由請求確認被上訴人就系爭支
    票之債權不存在，自屬無理由」，有最高法院86年度台上字
    第919號判決可資參照。系爭本票發票日期為91年7月30日，
    並無記載到期日（見本院卷第42頁），依票據法第120條第2
    項之規定，自屬見票即付之本票；惟按見票即付之本票權利
    ，對本票發票人，自發票日起算三年間不行使，因時效而消
    滅，此觀諸票據法第22條第1項規定即明，則被上訴人遲至
    97 年間始以系爭本票向本院聲請本票強制執行裁定，並取
    得系爭本票裁定暨民事裁定確定證明書（見本院卷第36至38
    頁），惟被上訴人對上訴人就系爭本票票款請求權業因罹於
    3年時效而消滅，然消滅時效完成不過發生上訴人取得拒絕
    支付票款之抗辯權，其原有之系爭本票債權並不因而消滅，
    從而，上訴人以系爭本票消滅時效為由請求確認系爭本票債
    權不存在，亦屬無理由。
五、綜上所述，本件上訴人所執票據原因及時效抗辯請求確認系
    爭本票債權不存在，為無理由，不應准許。原審就上開不應
    准許部分為上訴人敗訴之判決，所持理由雖與本院不同，但
    其結果並無二致，仍應予維持。上訴意旨指摘原判決不當，
    聲明廢棄改判，為無理由，應以駁回。
六、本件事證已臻明確，兩造其餘攻擊防禦方法，經核與判決結
    果不生影響，爰不予一一論列。
七、據上論結，本件上訴無理由，依民事訴訟法第436條之1第3
    項、第449條第2項、第78條，判決如主文。
中    華    民    國  100    年    5     月    13     日
                 民事第六庭    審判長法  官  傅中樂
                                     法  官  張文毓
                                     法  官  李家慧
以上正本係照原本作成。
本判決不得上訴。
中    華    民    國  100    年    5    月    13      日
                                      書記官  康翠真
┌───────────────────────────────────┐
│附表：                                                                │
├──┬──────┬───────────┬──────┬──────┤
│編號│發  票  日  │票面金額（新臺幣）    │提  示  日  │利息起算日  │
├──┼──────┼───────────┼──────┼──────┤
│001 │91年7月29日 │100,000元             │91年7月29日 │91年7月30日 │
├──┼──────┼───────────┼──────┼──────┤
│002 │91年7月29日 │250,000元             │91年7月29日 │91年7月30日 │
└──┴──────┴───────────┴──────┴──────┘